【裁判字號】    99,抗,1461
【裁判日期】    991215
【裁判案由】    聲請定其應執行刑
【裁判全文】
臺灣高等法院刑事裁定                  99年度抗字第1461號
抗  告  人
即  受刑人  林榮成
上列抗告人因聲請定其應執行刑案件，不服臺灣板橋地方法院99
年度聲字第5373號，中華民國99年11月10日所為之第一審裁定（
聲請案號：臺灣板橋地方法院檢察署99年度執聲字第3466號），
提起抗告，本院裁定如下：
    主  文
抗告駁回。
    理  由
一、聲請意旨略以：抗告人即受刑人林榮曾因犯毒品危害防制條
    例等案件，先後經判決確定如附表所載，應依刑法第53條、
    第51條第5款，定其應執行之刑，爰依刑事訴訟法第477條第
    1 項聲請裁定定其應執行之刑等語。
二、原裁定意旨略以：受刑人曾犯毒品危害防制條例、竊盜等案
    件，經臺灣板橋地方法院及最高法院分別判處如附表所示之
    刑，均經確定在案（聲請書附表編號1、編號2所示之罪刑，
    曾於民國99年9月13日，經臺灣板橋地方法院以99年度聲字
    第4513號裁定應執行有期徒刑十一月確定），並有各該判決
    書及本院被告前案紀錄表附卷可稽。茲檢察官聲請定其應執
    行之刑，原審法院審核認聲請為正當，爰依刑事訴訟法第
    477 條第1項，第53條、第51條第5款等規定，應定其應執行
    之刑有期徒刑一年八月等語。
三、抗告意旨略以：
（一）查刑法第51條明文規定數罪併罰分別宣告其罪之刑，依該
      條第5 款之規定定其應執行刑者，宣告多數有期徒刑者，
      於各刑中之最長期以上，各刑合併之刑期以下，定其刑期
      。
（二）另查，刑法第56條連續犯之規定業於94年2月2日修正公布
      刪除，並於95年7月1日施行，而連續犯之所以廢除，係因
      實務界對於「同一罪名」認定過寬，所謂「概括犯意」，
      經常可連綿數年之久，且在採證上多趨於寬鬆，致過度擴
      張連續犯概念，併案浮濫，造成不公平之現象，在修正後
      ，基於連續犯原為數罪之本質，違反刑罰之「公平原則」
      ，考量過去視為連續犯之犯罪，原則上應回歸數罪併罰之
      處罪，藉此維護刑罰之公正性，固此就刑法修正後，多次
      施用毒品之犯行採一罪一罰，始符合立法本旨。參照刑法
      第2條第1項行無後法律有變更者，適用行為時之法律，但
      行為後之法律有利於行為人者適用有利於行為人之法律。
      準此，新法施行後，依刑法第2條第1項之規定，自應基於
      「從輕從新」原則，適用最有利行為人之規定，裁判確定
      前犯數罪其一罪在新法施行前所犯者亦同。
（三）綜觀上論所述，所謂之「公平原則」論，新制之一罪一罰
      判例，獨對所犯之毒品危害防制條例中施用毒品部分有欠
      公允之處，按照新法實施以來，各法院中對其罪犯所判之
      例。參照如「販賣毒品案例」其被告所犯五次販賣行為，
      判刑時依次分別判處有期徒刑十五年（五個十五年合計七
      十五年）後定其應執行之刑度約為有期徒刑二十年至二十
      三年。又如「強盜案件」所犯普通強盜案六件，分別判處
      有期徒刑刑五年六月，合計三十三年，定應執行之刑度為
      有期徒刑七年六月至八年左右，諸如竊盜案件等等亦同。
      其審判過程與「吸食毒品案件」之不同處，分別只差在上
      開案例在判決前，大致上都會裁定為同一法官審理及判決
      ，而所犯之刑責都應由最重之判決刑度所吸收，而「施用
      毒品」則無此行為，例如八次吸食毒品犯行分別判處有期
      徒刑一年（合計八年），合併定應執行刑卻仍為有期徒刑
      七年左右，兩者之間之待遇何止天壤之別，其不公之處，
      昭然可見。適用同一刑法，何以落差如此巨大，頓使受刑
      人對其刑法之公平原則深感疑惑。再按「比例原則」論之
      ，毒品危害防制條例中，販賣二級毒品罪依例判決刑度大
      約七年至八年，而同條例中之吸食毒品罪，依現況新制一
      罪一罰，吸食毒品者均有其成癮性，反覆施用長期之下所
      犯下多數次犯行，其現況之判決，刑度與販賣行為亦不遑
      多讓，而更有甚之，惟販賣行為係屬律法罪犯之高度犯罪
      行為，何等同吸食之低度行為，論之依照比例，販賣與施
      用所獲判之刑度相同，但犯罪行為之高低相差巨大，顯見
      違背比例原則之處，殊其明確。今受刑人特呈抗告書狀，
      懇求鈞長本著至公至正、悲天憫人之心，給予受刑人一個
      合理公平的裁定，以長官對於法律之專業與多年司法人員
      之經驗為基礎，應會肯認上論述，懇請鈞長賜予受刑人一
      個悔過向上之機會，給予受刑人一個從新且利於受刑人之
      裁定云云。
四、按裁判確定前犯數罪者，併合處罰之；數罪併罰有二裁判以
    上者，應依刑法第51條之規定定其應執行之刑；宣告多數有
    期徒刑者，於各刑中之最長期以上，各刑合併之刑期以下，
    定其刑期，但不得逾三十年，刑法第50條、第53條、第51條
    第5 款分別定有明文。次按法律上屬於自由裁量事項，尚非
    概無法律性之拘束，在法律上有其外部界限及內部界限。前
    者法律之具體規定，使法院得以具體選擇為適當裁判，此為
    自由裁量之外部界限。後者法院為自由裁量時，應考量法律
    之目的，法律秩序之理念所在，此為自由裁量之內部界限。
    法院為裁判時，兩者均不得有所踰越（最高法院92年度台非
    字第187 號判決意旨可資參照）。又對於定應執行刑之案件
    ，法院所為刑之酌定，本屬自由裁量事項，倘未逾法定裁量
    範圍（即各刑中之最長期以上、各刑合併之刑期以下之法定
    範圍內），即難謂其職權之行使有違誤。
五、經查：
（一）本件受刑人所犯如原裁定附表編號1至編號3所示罪行的犯
      罪時間皆係95年7月1日以後，是本件並無依刑法第2條第1
      項之規定，當無比較新舊法適用之問題，本件自應適用95
      年7月1日修正後所施行之刑法，抗告意旨所稱：依刑法第
      2條第1項所規定之從新從輕原則應給予最有利受刑人之裁
      定云云，容有誤會，合先敘明。
（二）另查，受刑人所犯如原裁定附表編號1至編號3所示之施用
      第一級毒品等罪，犯罪時間均在原裁定附表編號1 之罪判
      決確定日即99年4月6日以前，揆諸前揭規定，合於數罪併
      罰之要件，自應依刑法第53條規定定其應執行刑。且原裁
      定附表編號1至編號3所示之受刑人所犯各罪均經判決確定
      在案；附表編號1至編號2等二罪，另經原審以99年度聲字
      第4513號裁定定應執行刑有期徒刑十一月確定，有各該判
      決、裁定及本院被告前案紀錄表等件在卷可憑。茲原法院
      就附表編號1至編號3所示之刑，定其應執行有期徒刑一年
      八月，其所定應執行刑係各宣告刑中之刑期最長（有期徒
      刑十月）以上，各刑合併之有期徒刑一年十一月以下之範
      圍內（即所謂外部性界限），且於原審以99年度聲字第45
      13號裁定所定之應執行刑及99年訴字第1293號判決所處之
      刑合計之刑期，即有期徒刑一年九月以內（即所謂內部性
      界限），經核並未逾越刑法第51條第5 款之界限，且符合
      量刑裁量之外部性界限及內部性界限，亦無明顯過重而違
      背比例原則之情形，自屬適法。至受刑人所舉事例，均屬
      其他個案審判中量刑之參考，非本件判決確定後定應執行
      刑法院所得調查審酌之事項，抗告意旨指摘原裁定有違反
      比例或公平原則之情事，不利於受刑人云云，為無理由，
      應予駁回。
六、據上論斷，應依刑事訴訟法第412 條，裁定如主文。
中    華    民    國    99    年    12    月    15    日
                  刑事第十四庭  審判長法  官  陳志洋
                                      法  官  梁耀鑌
                                      法  官  遲中慧
以上正本證明與原本無異。
如不服本裁定，應於收受送達後五日內向本院提出抗告狀。
                                      書記官  陳韋杉
中    華    民    國    99    年    12    月    16    日

司法院資訊處製作；財團法人民間司法改革基金會備份。
